臺灣士林地方法院刑事判決　　　　　　　96年度易字第1783號
公　訴　人　臺灣士林地方法院檢察署檢察官
被　　　告　甲○○
上列被告因業務侵占案件，經檢察官提起公訴（96年度偵字第71
34號），被告於本院準備程序期日就被訴事實為有罪之陳述，經
本院合議庭裁定本案改由受命法官獨任以簡式審判程序進行審理
後，判決如下：
    主  文
甲○○連續犯業務侵占罪，處有期徒刑捌月，減為有期徒刑肆月
，如易科罰金以銀元佰元即新台幣玖佰元折算壹日，緩刑年
。
    事實及理由
一本件犯罪事實及證據除引用檢察官起訴書之記載外，另補充如
  下：
  (一)被告甲○○自民國87年間起任職英屬維爾京群島莎莎國際股
    份有限公司臺北分公司儲運部辦事員，負責列印撿貨、出貨
    單據、接收門市退貨、進貨處理、接收到貨，負有清點公司
    貨物之職務，為從事業務之人。
  (二)被告於本院就起訴其業務侵占之犯行，自承不諱，核與起訴
    書所載其餘證據相符，足見被告自白與事實相符，本件事證
    明確，被告犯行堪以認定。
二按被告行為後，刑法於94年2 月2 日修正公布，95年7 月1 日
  施行，而刑法施行法亦於95年6 月14日增訂第1 條之1 。修正
  後刑法第2 條第1 項規定：「行為後法律有變更者，適用行為
  時之法律。但行為後之法律有利於行為人者，適用最有利於行
  為人之法律。」，係規範行為後法律變更所生新舊法律比較適
  用之準據法，於新法施行後，應適用修正後刑法第2 條第1 項
  之規定，為「從舊從輕」之比較（此條項規定，僅係新、舊法
  之比較適用之宣示性指導原則，並非實體刑罰法律，自不生行
  為後法律變更之比較適用問題）。且比較時應就罪刑有關之共
  犯、未遂犯、想像競合犯、牽連犯、連續犯、結合犯，以及累
  犯加重、自首減輕暨其他法定加減原因（如身分加減）與加減
  例等一切情形，綜其全部罪刑之結果而為比較（最高法院95年
  第8 次刑事庭會議決議參照）。經查：
  (一)被告行為時刑法第336 條第2 項之法定刑為「6 月以上5 年
    以下有期徒刑、得併科3 千元以下罰金」。查被告行為時，
    刑法分則編各罪所定罰金刑之貨幣單位原為銀元，修正前刑
    法第33條第5 款規定：「罰金：1 元（銀元）以上。」，而
    依罰金罰鍰提高標準條例規定，就72年6 月26日前修正之刑
    法部分條文罰金數額提高2 至10倍，其後修正者則不提高倍
    數，並依現行法規所定貨幣單位折算新臺幣條例規定，以銀
    元1 元折算新臺幣3 元；修正後刑法第33條第5 款規定：「
    罰金：新臺幣1,000 元以上，以百元計算之。」，刑法第33
    條第5 款所定罰金貨幣單位經修正為新臺幣後，刑法分則各
    罪所定罰金刑之貨幣單位亦應配合修正為新臺幣，為使刑法
    分則編各罪所定罰金之最高數額與刑法修正前趨於一致，乃
    增訂刑法施行法第1 條之1 ：「中華民國94年1 月7 日刑法
    修正施行後，刑法分則編所定罰金之貨幣單位為新臺幣。94
    年1 月7 日刑法修正時，刑法分則編未修正之條文定有罰金
    者，自94年1 月7 日刑法修正施行後，就其所定數額提高為
    30倍。但72年6 月26日至94年1 月7 日新增或修正之條文，
    就其所定數額提高為3 倍。」；從而，刑法分則編各罪所定
    罰金刑之最高數額，於上開規定修正後並無不同，惟修正後
    刑法第33條第5 款所定罰金刑最低數額，較之修正前提高，
    修正前刑法第33條第5 款規定為有利於被告。
  (二)被告行為後，刑法業已刪除舊刑法第56條連續犯之規定，此
    刪除雖非犯罪構成要件之變更，但顯已影響行為人刑罰之法
    律效果，自屬法律有變更，依新法第2 條第1 項規定，比較
    新、舊法結果，仍應適用較有利於被告之行為時法律即舊法
    論以連續犯（最高法院95年第8 次刑事庭會議決議參照）。
  (三)經綜合比較，以修正前刑法之規定，有利於被告，應一體適
    用修正前刑法之規定。
三核被告所為，係犯刑法第336 條第2 項之業務侵占罪，被告先
  後所犯多次犯行，時間緊接，犯罪構成要件相同，顯係基於概
  括犯意反覆為之，為修正前刑法之連續犯，爰依修正前刑法第
  56條之規定以一罪論，並加重其刑。爰審酌被告犯罪之動機、
  所得之不法利益、犯後坦承犯行，態度尚稱良好，知所悔改，
  被告雖欲與被害人英屬維爾京群島莎莎國際股份有限公司臺北
  分公司和解，賠償其所受之損害，然因被害人公司之政策不與
  侵占公司財物之職員和解，而未能達成和解（業據被告及被害
  人公司代理人朱嘉緣於本院準備程序敘明）等一切情狀，量處
  如主文所示之刑，又被告上開犯行，犯罪時間在96年4 月24日
  以前，其所犯之罪，符合中華民國96年罪犯減刑條例有關減刑
  之規定，爰依該條例第2 條第1 項第3 款之規定減其刑期二分
  之一。被告所犯為最重本刑5 年以下有期徒刑以下刑之罪，依
  中華民國96年罪犯減刑條例規定減為6 月以下有期徒刑，爰依
  該條例第9 條之規定並諭知易科罰金之折算標準。又修正前刑
  法第41條第1 項前段規定：「犯最重本刑為5 年以下有期徒刑
  以下之刑之罪，而受6 個月以下有期徒刑或拘役之宣告，因身
  體、教育、職業、家庭之關係或其他正當事由，執行顯有困難
  者，得以1 元以上3 元以下折算1 日，易科罰金。」，而被告
  行為時之易科罰金折算標準，依95年7 月1 日修正條文施行前
  罰金罰鍰提高標準條例第2 條前段之規定（該條業經總統於95
  年5 月17日公布刪除，並自95年7 月1 日失效），就其原定數
  額提高為100 倍折算1 日，則被告行為時之易科罰金折算標準
  ，應以銀元100 元至300 元折算1 日，經折算為新臺幣後，係
  以新臺幣300 元至900 元折算為1 日；惟修正後之刑法第41條
  第1 項前段則規定：「犯最重本刑為5 年以下有期徒刑以下之
  刑之罪，而受6 個月以下有期徒刑或拘役之宣告者，得以新臺
  幣1,000 元、2,000 元或3,000 元折算1 日，易科罰金。」，
  比較修正前後之易科罰金折算標準，依刑法第2 條第1 項前段
  之規定，應適用修正前刑法第41條第1 項前段及修正前罰金罰
  鍰提高標準條例第2 條前段之規定，定其易科罰金之折算標準
  。被告前未曾受有期徒刑以上刑之宣告，此有臺灣高等法院被
  告前案紀錄表在卷足稽，因一時失慮，偶罹刑典，事後已坦承
  犯行，深具悔意，經此刑之宣告後，應知警惕而無再犯之虞，
  本院因認暫不執行其刑為當，予以宣告緩刑3年，用啟自新。
四依刑事訴訟法第299 條第1 項前段、第273 條之1 第1 項、第
  310 條之2 、第454 條第2 項，刑法第2 條第1 項前段、第
  336 條第2 項、第74條第1 項第1 款，修正前刑法第56條、第
  41 條 第1 項前段，刑法施行法第1 條之1 ，修正前罰金罰鍰
  提高標準條例第2 條，中華民國96年罪犯減刑條例第2 條第1
  項第3 款、第7條、第9條，判決如主文。
五本案經檢察官湯偉祥到庭執行職務。
六如不服本判決，應於收受送達後10日內向本院提出上訴書狀，
  其未敘述上訴之理由者並得於提起上訴後20日內向本院補提理
  由書（均須按他造當事人之人數附繕本）。
中　　華　　民　　國　　96　　年　　12　　月　　10　　日
                  刑事第三庭  法  官      江翠萍
以上正本證明與原本無異。
如不服本判決，應於收受送達後10日內向本院提出上訴書狀，其
未敘述上訴之理由者並得於提起上訴後20日內向本院補提理由書
（均須按他造當事人之人數附繕本）。
                              書記官      陳慧玲
中　　華　　民　　國　　96　　年　　12　　月　　11　　日
附錄本案論罪科刑法條：
中華民國刑法第336條
對於公務上或因公益所持有之物，犯前條第1 項之罪者，處1 年
以上7 年以下有期徒刑，得併科5 千元以下罰金。
對於業務上所持有之物，犯前條第1 項之罪者，處6 月以上5 年
以下有期徒刑，得併科3 千元以下罰金。
前二項之未遂犯罰之。
